臺灣新竹地方法院刑事判決
111年度訴字第202號
公  訴  人  臺灣新竹地方檢察署檢察官
被      告  楊軒翔


            龔釗瑋



            吳志晧


上列被告等因妨害秩序案件，經檢察官提起公訴（110年度偵字
第14856號），被告於本院準備程序中，就被訴事實為有罪之陳
述，經法官告知簡式審判程序意旨，並聽取公訴人、被告之意見
後，經合議庭裁定由受命法官獨任行簡式程序審理，並判決如下
：
    主  文
楊軒翔犯意圖供行使之用而攜帶兇器在公眾得出入之場所聚集三
人以上首謀實施強暴罪，累犯，處有期徒刑陸月，如易科罰金，
以新臺幣壹仟元折算壹日。
龔釗瑋犯意圖供行使之用而攜帶兇器在公眾得出入之場所聚集三
人以上下手實施強暴罪，處有期徒刑陸月，如易科罰金，以新臺
幣壹仟元折算壹日。緩刑貳年，緩刑期間付保護管束，並應於本
判決確定之日起壹年內向指定之政府機關、政府機構、行政法人
、社區或其他符合公益目的之機構或團體，提供陸拾小時之義務
勞務。
吳志晧犯意圖供行使之用而攜帶兇器在公眾得出入之場所聚集三
人以上施強暴在場助勢罪，處拘役伍拾日，如易科罰金，以新臺
幣壹仟元折算壹日。緩刑貳年，緩刑期間付保護管束，並應於本
判決確定之日起壹年內接受參場次之法治教育課程。
    事  實
一、楊軒翔因不滿蔡翰林前於民國110年10月29日晚間11時50分
    前某時許，在新竹市某不詳之道路旁小解尿液濺及其人或車
    ，其竟夥同友人龔釗瑋、余啓維（由本院另行審結）、吳志
    晧及綽號「阿偉」之真實姓名年籍不詳之成年男子等人，分
    由楊軒翔駕駛車牌號碼000-0000號自用小客車搭載龔釗瑋、
    余啓維，吳志晧則駕駛車牌號碼0000-00號自用小客車搭載
    綽號「阿偉」之不詳成年男子，相約於110年10月29日晚間1
    1時50分許，前往新竹市○區○○路0段000巷00號前陳家烤肉店
    內之公眾得出入之場所尋釁滋事，到場後見蔡翰林果在上址
    內，詎楊軒翔、龔釗瑋、余啓維、吳志晧及「阿偉」等人，
    均明知該處為公眾得出入之場所，若於該處群聚三人以上爆
    發肢體衝突，顯會造成公眾或出入人員恐懼不安，猶仍不違
    其等本意，基於在公眾得出入場所聚集三人以上攜帶兇器下
    手實施強暴之犯意聯絡，下車後由楊軒翔、龔釗瑋持所攜帶
    之棍棒、余啓維則徒手而共同毆打蔡翰林，吳志晧及「阿偉
    」則在場助勢，楊軒翔、龔釗瑋、余啓維上開下手施暴行為
    致蔡翰林受有腦震盪伴臉部、後頭皮多處撕裂傷、左手掌擦
    挫傷等傷害（傷害部分未據告訴）。嗣因警方接獲民眾報案
    ，經調閱監視錄影器畫面，始循線查悉上情。
二、案經新竹市警察局第一分局報告臺灣新竹地方檢察署檢察官
    檢察官偵查起訴。　　
    理  由
一、訊據被告楊軒翔、龔釗瑋、吳志晧對於前揭犯罪事實於本院
    均坦承不諱（院卷第84至85、92至93頁），並經共犯余啓維
    供述在卷（偵卷第10至13頁、第67至68頁）、證人蔡翰林、
    曾宇昊於警詢證述明確（偵卷第18至23頁），且有監視錄影
    器截圖畫面照片7張、診斷證明書1紙等在卷可查（偵卷第24
    至27頁、第28頁），足認被告3人自白與事實相符，是本案
    事證明確，被告3人所為均堪認定，應予依法論科。
二、論罪科刑：
　㈠本案係被告楊軒翔認為被害人蔡翰林小解尿液濺到其人或車
    而不滿，因此邀集並與吳志晧分駕車輛共同將龔釗瑋等人載
    至現場聚集，車上更備有質地堅硬之棍棒兇器，自堪認被告
    3人與吳志晧、「阿偉」在現場聚集之時，已然具備「施強
    暴意圖」無疑。又被告楊軒翔於本案中具有首謀身分，龔釗
    瑋、余啓維2人下手實施強暴行為，而吳志晧、「阿偉」則
    在場助勢。故核楊軒翔所為，係犯刑法第150條第1項後段、
    第2項第1款之意圖供行使之用而攜帶兇器在公眾得出入之場
    所聚集三人以上首謀實施強暴罪；龔釗瑋所為，係犯刑法第
    150條第1項後段、第2項第1款之意圖供行使之用而攜帶兇器
    在公眾得出入之場所聚集三人以上下手實施強暴罪；吳志晧
    所為，則係犯刑法第150條第1項前段、第2項第1款之意圖供
    行使之用而攜帶兇器在公眾得出入之場所聚集三人以上施強
    暴在場助勢罪。
  ㈡被告3人與余啓維、「阿偉」間，就本案在公眾得出入之場所
    聚集三人以上施強暴助勢（遂行強暴行為亦同時實現助勢之
    要件）之基礎行為上，均有犯意聯絡及行為分擔，應論以共
    同正犯。又本件犯罪構成要件須聚集三人以上，性質上屬於
    聚合犯，並應以在場共同實施或在場參與分擔實施犯罪之人
    為限，而依刑法條文有「結夥三人以上」者，其主文之記載
    並無加列「共同」之必要（最高法院79年度台上字第4231號
    判決意旨參照），是本條文以「聚集三人以上」為構成要件
    ，應為相同解釋，爰不另於主文中記載「共同」2字。
　㈢被告楊軒翔前因違反毒品危害防制條例案件，經本院以101年
    度訴字第32號判決判處應執行有期徒刑5年10月，復經臺灣
    高等法院以101年度上訴字第2502號判決駁回上訴而確定，
    於105年6月13日縮短刑期假釋出監付保護管束，並於107年7
    月2日假釋期滿未經撤銷，以已執行完畢論等情，有臺灣高
    等法院被告前案紀錄表附卷可稽（本院卷第62至64頁），其
    受徒刑執行完畢後，5年以內故意再犯本案有期徒刑以上之
    罪，應論以累犯。參酌司法院大法官釋字第775號解釋意旨
    ，依被告楊軒翔前案之罪名及執行情形、本案犯罪情節等情
    ，尚不認為其有何「特別惡性」、「刑罰反應力薄弱」之情
    形，爰不另依累犯之規定加重其最低本刑。 
  ㈣又被告3人本案意圖供行使之用而攜帶兇器犯罪，固然符合刑
    法第150條第2項第1款之要件，惟該項之法律效果為「得」
    加重其刑，亦即法院尚有加重與否之裁量權。考量本案最輕
    法定刑為6月以上有期徒刑，經分則加重之結果已無易刑處
    分空間後，本院認為尚無因此規定加重其刑之必要，故此部
    分爰裁量不加重其等之刑（法定刑）。　
　㈤量刑：
    爰以行為人之責任為基礎，審酌被告3人不思以理性方式解
    決糾紛，竟聚眾在公眾得出入之場所為強暴行為，致被害人
    受有前開傷害，對於公共秩序及被害人造成危害，殊值非難
    ，所為均實非可取；惟審酌被告3人犯後尚知坦承犯行，及
    被告3人已由被告吳志晧與被害人達成和解，被害人對於本
    案量刑之意見（本院卷第43、97頁），兼衡被告楊軒翔自述
    高中肄業之智識程度，已婚，育有2名幼子，案發迄今與家
    人同住，目前做防水工作，經濟狀況尚可；被告龔釗瑋自述
    高職肄業之智識程度，未婚，案發迄今與家人同住，受雇從
    事水電工作，經濟狀況貧窮；被告吳志晧自述大學肄業之智
    識程度，未婚，案發迄今與家人同住，現在受雇從事木工，
    經濟狀況不佳等一切情狀，分別量處如主文所示之刑，並均
    諭知易科罰金之折算標準。　
　㈥緩刑：
　　查被告龔釗瑋、吳志晧前均未曾因故意犯罪受有期徒刑以上
    刑之宣告，此有臺灣高等法院被告前案紀錄表在卷可佐，考
    量其等年紀甚輕，因一時失慮致罹刑典，犯後坦承犯行，及
    已與被害人和解，被害人之意見（本院卷第43、97頁），被
    告龔釗瑋、吳志晧2人經此偵、審教訓，當知所警惕，而無
    再犯之虞，本院因認其等本案所受宣告之刑，均以暫不執行
    為適當，爰依刑法第74條第1項第1款之規定，併予對於被告
    龔釗瑋、吳志晧均宣告緩刑2年，以啟自新。惟為避免被告
    龔釗瑋、吳志晧因獲得緩刑宣告而心存僥倖，使其等日後行
    為更為謹慎，並建立正確法治觀念，另分別依刑法第74條第
    2項第5款、第8款規定，命被告龔釗瑋、吳志晧2人應於本判
    決確定之日起1年內，被告龔釗瑋向檢察官指定之政府機關
    、政府機構、行政法人、社區或其他符合公益目的之機構或
    團體提供60小時之義務勞務，被告吳志晧接受3場次之法治
    教育，並依刑法第93條第1項第2款規定，均諭知被告龔釗瑋
    、吳志晧於緩刑期間付保護管束，如有違反上開負擔，且情
    節重大者，檢察官得依刑法第75條之1第1項第4款之規定，
    聲請法院撤銷其緩刑之宣告。
三、不予沒收之說明：
　　本案犯行所持用之棍棒，為被告楊軒翔車上所放置，並未扣
    案，且據被告楊智傑、龔釗瑋於警詢中供述業已棄置（偵卷
    第7、9頁），難認尚屬存在，且欠缺刑法上之重要性，爰不
    予沒收之諭知，附此敘明。　　　　　　
據上論斷，應依刑事訴訟法第273條之1第1項、第299條第1項前
段，判決如主文。
本案經檢察官沈郁智提起公訴，檢察官黃嘉慧到庭執行職務。
中　　華　　民　　國　　111 　年　　5 　　月　　5 　　日
                  刑事第六庭    法　官  黃美盈
以上正本證明與原本無異。　　　　　　　　　  
如不服本判決應於收受判決後20日內向本院提出上訴書狀，並應
敘述具體理由。其未敘述上訴理由者，應於上訴期間屆滿後20日
內向本院補提理由書(均須按他造當事人之人數附繕本)「切勿逕
送上級法院」。
中　　華　　民　　國　　111 　年　　5 　　月　　5 　　日
　　　　　　　　　              書記官  曾柏方
附錄本案論罪科刑法條：
刑法第150條
在公共場所或公眾得出入之場所聚集三人以上，施強暴脅迫者，
在場助勢之人，處1年以下有期徒刑、拘役或10萬元以下罰金；
首謀及下手實施者，處6月以上5年以下有期徒刑。
犯前項之罪，而有下列情形之一者，得加重其刑至二分之一：
一、意圖供行使之用而攜帶兇器或其他危險物品犯之。
二、因而致生公眾或交通往來之危險。